臺灣雲林地方法院民事裁定
110年度消債更字第12號
聲  請  人
即  債務人  楊博宇  
代  理  人  陳柏達律師（法扶律師）
債  權  人  國泰世華商業銀行股份有限公司

法定代理人  郭明鑑  
代  理  人  薛鈞    
債  權  人  玉山商業銀行股份有限公司


法定代理人  黃男州  
代  理  人  朱逸君  
債  權  人  中國信託商業銀行股份有限公司


法定代理人  利明献  


上列當事人間因消費者債務清理事件債務人聲請更生，本院裁定
如下：
    主  文
聲請駁回。
聲請程序費用由聲請人負擔。
    理  由
一、按債務人不能清償債務或有不能清償之虞，且無擔保或無優
    先權債務總額未逾新臺幣（下同）1200萬元者，於法院裁定
    開始清算程序或宣告破產前，得向法院聲請更生；債務人對
    於金融機構負債務者，在聲請更生或清算前，應向最大債權
    金融機構請求協商債務清償方案，或向其住、居所地之法院
    或鄉、鎮、市、區調解委員會聲請債務清理調解。消費者債
    務清理條例（下稱消債條例）第3 條、第42條第1 項、第15
　　1 條第1 項分別定有明文。私法上債之關係，係以當事人間
    之信賴關係為基礎，為社會經濟建構之重要支柱，故當事人
    以法律行為追求自己利益之際，亦應顧及對方之利益，本於
    誠實及信用之原則，行使其債權及履行其債務，故債務人欲
    以消費者債務清理條例調整其所負義務，自應本於誠信原則
　　，僅在其不能清償債務或有不能清償之虞而陷於經濟上之困
    境時，始得准許之，以避免藉此善意之立法而惡意圖謀減免
    債務，致使社會陷於道德危險。又所謂不能清償，指債務人
    因欠缺清償能力，對已屆期之債務，全盤繼續處於不能清償
    之客觀經濟狀態而言。亦即債務人欠缺清償能力，對於已屆
    清償期，且已受請求之債務之全部或主要部分，客觀上可預
    見其為一般且繼續的不能清償之財產狀態之謂。而清償能力
    係由財產、信用、勞力三者構成，雖無足夠財產，如有良好
    之信用、優良之技術或持續不斷之勞力，即屬有清償債務之
    可能，故應綜衡債務人全部收支、信用及財產狀況，評估是
    否因負擔債務，而不能維持人性尊嚴之最基本生活條件，所
    陳報之各項支出，是否確屬必要性之支出；如有曾協商方案
　　，其條件是否已無法兼顧個人生活之基本需求等情，為判斷
    之準據。債務人之資產經評估雖已不足以清償債務，惟依債
    務人之年齡及工作能力，在相當期限內如能清償債務，仍應
    認其尚未達不能清償債務或有不能清償之虞。倘債務人並無
    不能清償債務或不能清償之虞之情事，應認其聲請更生或清
    算不備其他要件，且其情形不能補正，以裁定駁回之。　
二、聲請意旨略以:聲請人對金融機構負無擔保或無優先權之債務總金額合計831,517元，於消債條例施行後，依規定向本院聲請消費者債務清理法院前置調解程序，經本院以110年度司消債調字第3號受理調解，嗣於民國110年3月8日調解不成立終結。而聲請人客觀上就已屆清償期之債務有不能清償或不能清償之虞，復聲請人未經法院裁定開始清算程序或宣告破產，爰聲請更生等語。
三、經查:
㈠、聲請人於聲請更生前5年內先後任職昱達企業社、遠大興鋼鐵
    工程公司，現從事西螺果菜市場搬運工（本院110年度司消
    債調字第3號卷【下稱調字卷】第9頁，本院卷第13頁、第97
    頁），業據其陳報在卷（本院卷第97頁），復有聲請人之勞
    工保險被保險人投保資料表（明細）、107及108年度綜合所
    得稅各類所得資料清單在卷可稽（調字卷第21-23頁、第29-
    30頁，本院卷第25-27頁），堪認聲請人係5年內未從事營業
    活動之自然人，屬消債條例第2條所規定之消費者，而為消
    債條例適用之對象。且聲請人於110年1月7日以書面向本院
    聲請調解，經本院以110年度司消債調字第3號受理調解後，
    於110年3月8日調解不成立乙情，亦有聲請人提出之本院民
    事事件調解不成立證明書可證（本院卷第31頁），並經本院
    依職權調閱上開調解卷宗，核閱無誤。聲請人上開調解不成
    立後為本件更生之聲請，本院自應綜合聲請人之債務、收入
    、生活必要支出及財產狀況等情，評估、判斷聲請人依其客
    觀清償能力，是否對已屆清償期之債務，有不能清償或不能
    清償之虞之情形。
㈡、聲請人迄至110年4月12日止對債權人玉山商業銀行股份有限
    公司負有債務金額64,113元，迄至110年4月16日止對債權人
    國泰世華商業銀行股份有限公司負有債務金額199,922元、
    對債權人中國信託商業銀行股份有限公司負有債務金額651,
　　011元，合計負無擔保或無優先權債務金額約為915,046元等
    情，有聲請人之債權人清冊、財團法人金融聯合徵信中心當
    事人綜合信用報告（債務清理條例前置協商專用債權人清冊
　　）及各債權人之陳報狀、債權證明文件、債權計算書、債權
    金額試算表等在卷可按（調字卷第11-12、15-19，本院卷第
    15-16、19-23、57-95頁）。
㈢、聲請人原僅從事西螺果菜市場搬運工，每月薪水均以現金發
    放，目前月薪約32,000元（其中109年10月至109年12月薪資
    各為32,500元、33,000元、31,500元），有其收入切結書、
    陳報狀在卷可佐（調字卷第27頁，本院卷第98頁），復於本
    院110年9月28日行訊問程序時陳報因晚上兼職跑大貨車，目
    前平均一個月收入為50,000元等語（本院卷第230頁）。而
    除上開所得外，聲請人亦查無其他固定收入，是本件認聲請
    人每月收入以50,000元列計，爰以此作為認定聲請人客觀清
    償能力之基準。
㈣、另聲請人目前除每月收入外，其名下財產有存款餘額99元及
    西元2013年出廠之汽車、西元2010年出廠之普通重型機車各
    1部，均已逾固定資產使用年限，該機車殘值甚微，汽車則
    經車行估價約值20萬元。又聲請人所投保之新光人壽保險，
    保單解約金預估為27,701元、6,836元，然要保人係楊朝賢
　　、曾銀珠二人，聲請人並無領取保單解約金資格等情，業據
    聲請人陳明在卷，並有其財產及收入狀況說明書、全國財產
    稅總歸戶財產查詢清單、存摺內頁影本、汽機車行車執照影
    本、新光人壽保單明細表等在卷可參（調字卷第9頁、第25
    頁，本院卷第13頁、第29頁、第98頁、第109-123頁、第187
    頁、第221頁、第229-233頁）。
㈤、聲請人陳報其每月生活必要費用為電費1,000元、瓦斯費300
    元、水費200元、膳食費6,000元、電話費500元、交通費（
　　加油）500元、撫養費（3名未成年子女，扣除托育補助7,00
　　0元後，由聲請人負擔一半）11,500元、生活雜費1,000元，
    房租（扣除租屋補助3,000元後，由聲請人負擔一半）6,000
    元，合計約27,000元等情，並提出電費繳費憑證、水費通知
    單、加油電子發票證明聯及戶籍謄本（現戶全戶）、房屋租
    賃契約書等影本為證（本院卷第101-108頁、第125頁、191-
    197頁）。其中電費1,000元已高於一般家庭所需，應減縮至
    600元；另電話費、生活雜費部分雖未提出相關證明，但考
    量聲請人該部分支出與其他費用均屬必要且合理，應予允許
　　。即聲請人平均每月生活必要費用為26,600元，應足認定。
㈥、承上，聲請人平均每月收入所得約為50,000元，扣除其個人
    每月生活必要支出26,600元，則其每月可供清償債務之餘額
    為23,400元（計算式：50,000-26,600=23,400）。是以聲請
    人所積欠無擔保或無優先權債務之金額合計約915,046元計
    算，僅需3年餘即能清償完畢【計算式:（915,046-99）÷23,
　　400÷12≒3.26），若將其汽車變賣所得清償債務，則清償期
    限勢必更短，審酌聲請人甫滿28歲，正值青壯，堪認聲請人
    客觀上之經濟狀態仍具有清償能力，自難遽認其有不能清償
    債務或不能清償債務之虞之情事存在。況聲請人於本院行債
    務清理之調解時，稱僅能月付約5千元等語，有該調解筆錄
    附本院110年度司消債調字第3號卷宗可按，亦難認已依最大
    誠信原則，商討解決方案，而無濫用更生程序之情事。
四、從而，本件聲請人更生之聲請，依其每月可支配所得既不能
    認不足以維持基本生活，且尚有償還債權人債務之可能，難
    遽認聲請人有不能清償債務或有不能清償之虞之情形，核與
    消債條例第3條所定要件不符，且此要件之欠缺無從補正，
    應予駁回其聲請，爰裁定如主文。
中　　華　　民　　國　　110 　年　　10　　月　　18　　日
              民事第一庭    法　　　官　黃一馨
上為正本係照原本作成
如不服本裁定，應於裁定送達後10日內，以書狀向本院提出抗告
，並繳納抗告費新臺幣1千元
中　　華　　民　　國　　110 　年　　10　　月　　18　　日
                            書　記　官　鄭夙惠